【裁判字號】    97,易,3788
【裁判日期】    980327
【裁判案由】    竊佔
【裁判全文】
臺灣臺北地方法院刑事判決              97年度易字第3788號
公  訴  人  臺灣臺北地方法院檢察署檢察官
被      告  甲○○
上列被告因竊佔案件，經檢察官提起公訴（97年度偵字第20801
號），本院判決如下：
    主  文
甲○○無罪。
    理  由
一、公訴意旨略以：被告甲○○自民國93年間某日起，明知臺北
    縣新店市○○段第335 地號之土地並非其所有，竟意圖為自
    己不法之利益，將其所有之三輪車、資源回收物等私人物品
    ，堆置於上開土地達18.43 平方公尺，屢經告訴人即該筆土
    地所有人乙○○要求均不清除，甚而排除該土地承租人林湧
    俊、趙秀姬之使用權，以此方式將該部分土地佔為己有，嗣
    經乙○○報警處理，甲○○仍拒絕清空搬離。因認被告涉犯
    刑法第32 0條第2項之竊佔罪嫌。
二、按犯罪事實應依證據認定之，無證據不得認定犯罪事實；又
    不能證明被告犯罪者，應諭知無罪之判決，刑事訴訟法第15
    4條第2項、第301條第1項分別定有明文。又事實之認定，應
    憑證據，如未能發現相當證據，或證據不足以證明，自不能
    以推測或擬制之方法，為裁判基礎；且認定犯罪事實所憑之
    證據，雖不以直接證據為限，間接證據亦包括在內，然而無
    論直接證據或間接證據，其為訴訟上之證明，須於通常一般
    之人均不致有所懷疑，而得確信其為真實之程度者，始得據
    為有罪之認定，倘其證明尚未達到此一程度，仍有合理之懷
    疑存在而無從使事實審法院得有罪之確信時，即應由法院為
    諭知被告無罪之判決，有最高法院40年台上字第86號、76年
    台上字第4986號判例可資參照。又按刑法第320條第2項竊佔
    罪之成立，以行為人意圖為自己或第三人不法之利益而竊佔
    他人之不動產為構成要件，惟所謂「竊佔行為」應指「以己
    力支配他人不動產」而言，與同條第1 項之竊盜罪，係將他
    人支配下之動產移置於自己支配下，除標的物不同外，並無
    二致（最高法院25年上字第7374號判例要旨參照）。換言之
    ，刑法上之竊佔罪，除行為人須具有「意圖為自己或第三人
    不法利益」之主觀犯意外，並須有「以己力支配他人不動產
    」（即排他性）之客觀舉動，苟欠缺其一，即無構成竊佔罪
    之餘地。
三、檢察官起訴意旨認被告甲○○涉犯前揭罪嫌，無非以告訴人
    乙○○指訴及證人林湧俊、趙秀姬證述被告自93、94年間起
    ，即在上開土地內堆置資源回收物、三輪車、手推車等物品
    ，及以種植地瓜葉等方式，而排除渠等使用上開土地之權利
    等情，並提出該筆土地登記第一類謄本（地號全部）1 紙、
    97年11月7日檢察事務官履勘現場筆錄1紙暨勘驗現場彩色照
    片7紙、告訴人提出之現場照片5紙及臺北縣新店地政事務所
    （下稱新店地政事務所）土地複丈成果圖1 紙等資料，為其
    所憑之論據。訊據被告固不否認有在該筆土地上堆置資源回
    收物、三輪車及手推車等物品之事實，惟堅決否認有何竊佔
    犯嫌，辯稱：上開土地所有人曾答應讓伊堆放一點東西，伊
    僅堆置一點回收物品，並無妨害他人利用土地之權利等語。
四、經查：
  (一)臺北縣新店市○○段第335 地號之土地屬告訴人所有，而告
    訴人於90年間，將上開土地劃分為數停車格出租與他人使用
    ，另林湧俊、趙秀姬自91、92年間起，向告訴人承租停車位
    等情，業據告訴人及證人林湧俊、趙秀姬於偵查中陳述綦詳
    ，復有上開土地登記第一類謄本（地號全部）1 紙在卷可按
    ，堪信屬實。
  (二)質之證人即告訴人於警詢及偵查中證述被告自93、94年間起
    ，在上開土地內堆置垃圾、資源回收物品等語，其於本院審
    理時，亦到庭陳稱被告係回收資源物品堆積該處，伊有出租
    車位，被告堆積物品妨礙承租人無法停車，並有堆置角鋼等
    語；另證人林湧俊於偵查中證稱被告有在該筆土地內堆置資
    源回收物品，並堆土種植地瓜葉等語；再證人趙秀姬於偵查
    中證述被告堆放資源回收物品，並有1 台三輪車等語，雖可
    證明被告確有於上開土地堆放資源回收物品及三輪車等物品
    之事實。然告訴人於本院審理時，又陳稱被告係回收一些資
    源物品，再拿去賣，再有新的進來，堆置角鋼之處在上開土
    地停車格旁邊，不知有無固定，沒有注意有無釘起來，且已
    拿走等語；另證人林湧俊亦於偵查中陳稱被告堆置該資源回
    收物品，有時1星期清1次，被告種植地瓜葉之位置在其停車
    位後面等語，則被告堆置該等物品，有無以己力支配他人不
    動產，而具有排他性？仍非無疑，再觀諸告訴人於偵查中所
    提出之現場照片5 紙，可知被告所堆置之資源回收物品並非
    定著於該筆土地之上，且其堆置位置，難認已達妨害林湧俊
    、趙秀姬向告訴人承租停車位使用之程度。
  (三)檢察官於偵查中指揮檢察事務官前往現場勘驗結果，被告已
    將部分之堆置物品清除，且其所堆置之物品，無非係資源回
    收物、手推車等物品，既非固定於土地之上，亦非難以移除
    之物，且未阻擋該處出入通道及有妨害該土地所有人、承租
    人使用權利之情形，有檢察事務官97年11月7 日履勘現場筆
    錄1紙暨勘驗現場彩色照片7紙及新店地政事務所土地複丈成
    果圖1 紙附卷可稽，難認被告對於該筆土地，有何支配關係
    並具有排他性之可言。
  (四)綜上所述，被告對於上開土地，雖有堆置資源回收物品或三
    輪車、手拖車之情形，然該等物品既非定著於土地，對於該
    筆土地之所有人、承租人而言，雖造成土地利用上之不便，
    但尚未達於以己力支配該土地（即排他性）之程度，核與刑
    法竊佔罪之構成要件有間，要難逕以該罪論處。
五、此外，復查無其他積極證據足認被告有何上開犯嫌，是檢察
    官所舉事證，尚不足以證明被告犯罪，揆諸前揭說明，應諭
    知被告無罪之判決。
據上論斷，應依刑事訴訟法第301條第1項，判決如主文。
本案經檢察官郭昭吟到庭執行職務
中    華    民    國    98    年    3     月    27    日
                  刑事第十八庭  法  官  彭慶文
上正本證明與原本無異。
如不服本判決應於收受送達後10日內向本院提出上訴書狀，並應
敘述具體理由；其未敘述上訴理由者，應於上訴期間屆滿後20日
內向本院補提理由書（均須按他造當事人之人數附繕本）「切勿
逕送上級法院」。告訴人或被害人如對於本判決不服者，應具備
理由請求檢察官上訴，其上訴期間之計算係以檢察官收受判決正
本之日期為準。
                                書記官  陳怡君
中    華    民    國    98    年    3     月    27    日


司法院資訊處製作；財團法人民間司法改革基金會備份。
